【裁判字號】    99,易,95
【裁判日期】    990524
【裁判案由】    傷害
【裁判全文】
臺灣臺北地方法院刑事判決                99年度易字第95號
公  訴  人  臺灣臺北地方法院檢察署檢察官
被      告  甲○○
上列被告因傷害案件，經檢察官提起公訴（98年度偵字第26603
號），本院判決如下：
    主    文
甲○○共同傷害人之身體，處拘役伍拾伍日，如易科罰金以新臺
幣壹仟元折算壹日。
    犯罪事實
一、甲○○於民國98年9月30日下午5時45分許，在臺北市萬華區
    ○○○道160號前，因行車糾紛與乙○○發生爭執，竟心生
    不滿，夥同真實姓名年籍不詳之成年男子1人，基於傷害人
    身體之犯意聯絡，共同接續出手毆打乙○○，致乙○○受有
    顏面部數處擦傷及皮下瘀血、前頸部皮下瘀血、右上臂部皮
    下瘀血及擦傷、左前臂部皮下瘀血及右膝部擦傷之傷害。嗣
    經乙○○（起訴書誤載為甲○○）前往醫院診治驗傷後訴警
    究辦，始查悉上情。
二、案經乙○○訴由臺北市政府警察局萬華分局報告臺灣臺北地
    方法院檢察署檢察官偵查起訴。
    理    由
一、訊據被告甲○○固坦承有於上開時、地因行車糾紛與告訴人
    乙○○發生爭執之事實，惟矢口否認有何傷害犯行，辯稱：
    伊是開計程車，係伊所載乘客中之一人毆打告訴人乙○○，
    伊在旁邊勸架，伊當時帶有脖套，無法使力，不可能傷害告
    訴人云云。查告訴人於前揭時、地受有事實欄所述之傷害，
    業據證人即告訴人於本院審理中證述明確（見本院卷第46-
    47 頁），並有告訴人臺北市立聯合醫院和平院區診斷證明
    書1紙在卷可參（見臺灣臺北地方法院檢察署98年度偵字第
    26603號偵查卷第9頁），復為被告所不否認（見本院卷第
    16-17頁），此情已足認定。是本案所應審酌者，即為被告
    與真實姓名年籍不詳之成年男子（下稱不詳之成年男子）就
    傷害告訴人間，是否有犯意聯絡及行為分擔。經查：
  (一)本件傷害起因是被告與告訴人行車糾紛所致，業經證人即告
    訴人於偵查時指述：98年9月30日下午5時45分許，被告駕駛
    車號888-CS號計程車，與伊所駕駛的車輛因行車產生爭執，
    之後行經臺北市○○○道160號前，伊下車想與被告理論，
    想問被告為何一直逼車等詞（見同上偵卷第39頁）；核與被
    告所供：伊當時駕駛車號888-CS號營業小客車搭載客人行經
    華翠橋上，前方告訴人駕駛車號5111- LL自小客車因併排行
    駛，伊閃大燈意識該車，下橋至艋舺大道時該車一直擋在伊
    車前方不讓伊超車，過萬大路時告訴人把伊車攔下來，告訴
    人下車後走到伊車門以言語罵伊等語相符（見同上偵卷第5
    頁），此情已足認定，足認被告方為與告訴人行車糾紛之事
    主，復因告訴人攔車與之理論，致心生不滿，而有傷害告訴
    人之動機甚明。
  (二)證人林永雄於偵查時證稱：98年9月30日下午5時45分許，伊
    坐在告訴人車上，下華翠橋時，與一台計程車互相超車，之
    後到艋舺大道那邊，告訴人下車想與被告理論，後來就發現
    告訴人與二名男子扭打在一起，當時毆打告訴人之二名男子
    是徒手毆打，毆打告訴人臉部、頭部，伊見狀便趨前勸架，
    其中之一為被告，當時天色尚未變暗，伊能辨識，一開始他
    們確實有打在一起，勸架的是被告車上另外的乘客等詞（見
    同上偵卷第41頁）；另證人即告訴人於本院審理期日證述：
    當天因為可能行車有糾紛，伊下車要和對方理論，對方下來
    就有肢體衝突，最早動手的是被告，當下被告車內還有另一
    名男子也有下來一起毆打伊，伊車內有另一名證人有下來勸
    架。被告當天徒手攻擊伊上身還有脖子等語（見本院卷第46
    背面-47頁）。查證人林永雄雖係告訴人之友，惟與被告並
    不相識且無嫌隙，當無在具結後甘冒偽證風險，設詞攀誣或
    虛構事實陷害被告之理，徵諸被告有傷害告訴人之動機且證
    人之證詞與告訴人指述相符，是證人林永雄所為之上開證言
    ，堪信屬實。從而，被告確有與不詳之成年男子共同毆打告
    訴人，致告訴人受有前揭傷害一節，足堪認定。
  (三)又所謂犯意之聯絡不限於事前有所謀議，即僅於行為當時有
    共同犯意之聯絡者，亦屬之，且其表示之方法，不以明示通
    謀為必要，即相互間有默示之合致，並無不可。查，本件行
    車糾紛之事主為被告與告訴人，被告有傷害告訴人之動機，
    已如前述。在被告與告訴人就行車糾紛爭執未果，被告出手
    毆打告訴人後，該不詳之成年男子旋即下車同時和被告對告
    訴人接續施暴，該不詳之成年男子與告訴人並無嫌隙，卻在
    被告出手毆打告訴人後出面與被告共同毆打告訴人，足見被
    告與該不詳之成年男子在主觀上斯時已有共同傷害告訴人默
    示合致之犯意聯絡，而被告客觀上亦有分擔實施該不詳成年
    男子之傷害行為，以達共同傷害告訴人目的之行為，此情亦
    足認定。
  (四)被告雖辯稱伊在旁邊勸架，伊當時帶有脖套，根本無法使力
    ，不可能傷害告訴人云云。惟查：
  1.證人林永雄於偵查時業已明確證稱：毆打告訴人之人，其中
    1人為被告，當時天色尚未變暗，伊能辨識，勸架的是被告
    車上另外的乘客等語，本院審酌證人林永雄與被告互不認識
    ，若非確實親眼見聞被告與該不詳之成年男子共同毆打告訴
    人之過程，豈有甘冒受偽證處罰之風險，而故意設詞誣陷被
    告之理，且證人亦證述勸架之人係另有他人並非被告，是被
    告辯謂：係勸架一節，顯與證人林永雄之證述不符而無可採
    。
  2.被告另主張伊頸部帶有脖套，無法使力，不可能傷害告訴人
    云云。按被告當日帶有脖套，業據告訴人於本院審理時證述
    明確（見本院卷第47頁），此情已足認定。惟被告戴有脖套
    乙事，經本院依職權函詢國泰醫療財團法人國泰綜合醫院，
    該醫院於99年3月30日以（99）管歷字第437號函表示：「…
    …二、病人甲○○98年9月11日回本院門診主訴有解黑色大
    便及全身酸痛……。三、98年9月14日病人回診時有帶頸圈
    看診，其行動無不正常」等詞，有該院之回函附卷可考（見
    本院卷第26頁），是該函僅表示被告行動無不正常，並無法
    證明被告所稱無法使力一事屬實。又被告既曾向醫師主訴其
    他病狀，若真有手部無法使力一事，亦當併向主治醫生主訴
    ，始符常情，但被告僅在98年9月11日回診敘述解黑色大便
    及全身酸痛，對於手部無法使力一事則隻字未提；同年月14
    日再次回診時亦未向醫師主訴無法使力之情事，是被告前揭
    所辯是否屬實，並非無疑。再者，被告於回診二星期後能正
    常駕駛計程車，顯見被告亦認為戴脖套並未影響其行動自由
    ，足認被告當日尚有足夠力量毆打告訴人，是被告所辯無法
    使力，亦非可採。
  (五)另被告聲請調閱案發當日艋舺大道與西園路交叉路口監視錄
    影檔案以明實情，惟此部分事證業經臺北市政府警察局萬華
    分局99年3月11日北市警萬分刑字第09930774600號函表示：
    本轄艋舺大道與西園路交叉口，無裝設監視錄影在卷可考（
    見本院卷第20頁），是此部分證據已無從調查。至被告復具
    狀聲請調閱艋舺大道與萬大路口、華翠大橋等處之監視錄影
    檔案等情，然上開監視檔案僅能證明被告與告訴人之行車糾
    紛，而上開行車糾紛為被告與告訴人所不否認，此情已明，
    當無調閱之必要，併此敘明。
  (六)綜上，本件事證已臻明確，被告與該不詳成年男子於上開時
    、地，共同以徒手毆打之方式傷害告訴人之事實以足認定。
二、核被告所為，係犯刑法第277條第1項之傷害罪。被告與真實
    姓名年籍不詳之成年男子間，就上開傷害犯行，有犯意之聯
    絡及行為之分擔，業如前述，應論以共同正犯。又被告、真
    實姓名年籍不詳之成年男子等人係在極短時間內，在同一地
    點，同向告訴人實施傷害行為，應認係在單一傷害犯意下所
    為之接續傷害行為，仍屬法律上一行為而評價為實質上一罪
    。爰審酌被告僅因行車糾紛發生爭執，不思以理性方式解決
    ，竟與該名真實姓名年籍不詳之成年男子，共同以徒手毆打
    之方式傷害告訴人，致告訴人之身體受有上開之傷害，實有
    可非難之處，且事後否認犯行，未與告訴人達成和解，非有
    悔意，暨告訴人所受傷勢之程度非重等一切情狀，量處如主
    文所示之刑，併諭知易科罰金之折算標準。
據上論斷，應依刑事訴訟法第299 條第1 項前段，刑法第28條、
第277條第1項、第41條第1項前段，刑法施行法第1條之1，判決
如主文。
本案經檢察官郭騰月到庭執行職務。
中    華    民    國    99    年    5    月    24    日
                  刑事第十四庭  法  官  吳冠霆
上正本證明與原本無異。
如不服本判決應於收受送達後10日內向本院提出上訴書狀，並應
敘述具體理由；其未敘述上訴理由者，應於上訴期間屆滿後20日
內向本院補提理由書（均須按他造當事人之人數附繕本）「切勿
逕送上級法院」。告訴人或被害人如對於本判決不服者，應具備
理由請求檢察官上訴，其上訴期間之計算係以檢察官收受判決正
本之日期為準。
                                書記官  黃鈴容
中    華    民    國    99    年    5     月    24    日
附錄本案論罪科刑法條全文
刑法第277條第1項：傷害人之身體或健康者，處3年以下有期徒
刑、拘役或1,000元以下罰金
。

司法院資訊處製作；財團法人民間司法改革基金會備份。
